臺灣高等法院刑事裁定
111年度抗字第637號
抗  告  人
即  受刑人  蔡雨涵




上列抗告人即受刑人因聲請撤銷緩刑案件，不服臺灣桃園地方法
院於中華民國111年3月31日所為之111年度撤緩字第97號裁定，
提起抗告，本院裁定如下：
    主  文
抗告駁回。
    理  由
一、原裁定意旨略以：
　㈠抗告人即受刑人蔡雨涵（下稱受刑人）前因違反洗錢防制法
    等案件，經原審法院於民國110年11月18日以110年度審金簡
    字第79號判決處有期徒刑2月，併科罰金5000元，緩刑2年，
    緩刑期間付保護管束，並附有受刑人應給付被害人蔡佩珍19
    萬8000元，且應自110年10月20日起，按月於每月20日各給
    付6萬6000元予被害人，至上開金額全部清償完畢為止之緩
    刑條件，該判決於110年12月29日確定在案等情。
　㈡受刑人本應自110年10月20日起開始支付被害人蔡佩珍賠償金
    ，然迄今並未支付任何賠償金與被害人等節，業經臺灣桃園
    地方檢察署（下稱桃園地檢署）於111年2月17日通知受刑人
    到案執行，受刑人向該署執行科書記官自承未賠償被害人任
    何賠償金，並稱：我實在沒有能力負擔這麼多錢等語，是受
    刑人並未依上開判決內容履行緩刑所定負擔之事實，足堪認
    定。惟查，受刑人前於110年10月5日以上開緩刑所附賠償義
    務內容與被害人達成調解，當係衡量自身經濟情況，認有履
    行該條件之能力，始允諾之，並據以獲得緩刑之宣告，惟未
    依上開判決之內容，履行緩刑所附之條件，而該等條件旨在
    填補被害人所受損害，並為法院宣告緩刑之重要審酌依據，
    受刑人於受緩刑宣告確定之利益後，全未盡其義務，其違反
    判決所定負擔之情節自屬重大，可見其並無悔改之心且漠視
    法令，難認符合緩刑予被告改過自新之目的，是前開宣告之
    緩刑，已難收其預期效果，而有執行刑罰之必要。聲請人之
    聲請於法並無不符，應予准許，爰依法撤銷受刑人上開緩刑
    之宣告等語。　　
二、抗告意旨略以：家有子女要撫養，領有中低收入戶，媽媽亦
    為身障者需要照顧，短時間籌錢不易，有告知對方是否能晚
    點匯款，家裡只有先生一人工作，實在困難，受刑人有意願
    和解並努力借款還款，有悔改之意，絕不再犯，希望再給一
    次機會云云。
三、按刑法第74條第2項第5款規定，緩刑宣告，得斟酌情形，命
    犯罪行為人向指定之政府機關、政府機構、行政法人、社區
    或其他符合公益目的之機構或團體，提供40小時以上240小
    時以下之義務勞務；又受緩刑之宣告而有違反刑法第74條第
    2項第1款至第8款所定負擔情節重大者，足認原宣告之緩刑
    難收其預期效果，而有執行刑罰之必要者，得撤銷其宣告，
    刑法第75條之1第1項第4款亦有明定。考其立法意旨略以：
    修正條文第74條第2項增列法院於緩刑期間內，得命犯罪行
    為人於緩刑期內應遵守之事項（例如向被害人支付相當數額
    、向公庫支付一定之金額、接受精神、心理輔導、提供義務
    勞務或其他為預防再犯之事項），明定違反該條所定事項情
    節重大者，得撤銷其緩刑宣告，以期周延，且本條採用裁量
    撤銷主義，賦與法院撤銷與否之權限，實質要件即以「足認
    原宣告之緩刑難收其預期效果，而有執行刑罰之必要」，供
    作審認之標準。再緩刑制度設計之本旨，主要目的在鼓勵惡
    性較輕微之犯罪行為人或偶發犯、初犯得適時改過，以促其
    遷善，復歸社會正途。然犯罪行為人經宣告緩刑後，若有具
    體事證足認其不因此而有改過遷善之意，自不宜給予緩刑之
    寬典。前開刑法第75條之1所謂「情節重大」之要件，係指
    受判決人顯有履行負擔之可能，而隱匿或處分其財產、故意
    不履行、無正當事由拒絕履行或顯有逃匿之虞等情事而言，
    故法官應依職權本於合目的性之裁量，妥適審酌被告於緩刑
    期間內違反應遵守事項之情節是否重大，是否已難收其預期
    之效果，而確有執行刑罰之必要。
四、經查：
　㈠受刑人因違反洗錢防制法等案件，經原審法院於110年11月18
    日以110年度審金簡字第79號判決處有期徒刑2月，併科罰金
    5000元，緩刑2年，緩刑期間付保護管束，並附有受刑人應
    給付被害人蔡佩珍19萬8000元，且應自110年10月20日起，
    按月於每月20日各給付6萬6000元予被害人，至上開金額全
    部清償完畢為止之緩刑條件，該判決於110年12月29日確定
    在案等情，有上開判決書及本院被告前案紀錄表附卷可按。
　㈡受刑人與告訴人於原審法院110年度審金簡字第79號案件中達
    成和解，受刑人已衡量自身經濟情況及和解金額、履行方式
    ，認有履行該和解條件之能力，始應允之，並經原確定判決
    作為緩刑附帶之條件。受刑人既經衡量後承諾分期履行賠償
    金額，足見其應有履行上開緩刑負擔之能力。惟告訴人於11
    1年2月18日聲請狀稱受刑人並未履行調解約定等語（111年
    度執聲字第455號卷第14頁）。受刑人於上開聲請撤銷緩刑
    案件中既已承諾具體之償還方案，自應依約履行，受刑人竟
    未依照約定於每期指定日期前匯款，如受刑人確有履行緩刑
    負擔之真意，理當自上開裁定後，積極確實履行給付義務，
    如有因突發之工作變故或其他意外情況發生，致其生計困難
    ，無法如期還款，應主動與告訴人聯繫或徵求同意，先行支
    付部分款項等方式解決問題，以示其誠意與展現負責任之態
    度。惟受刑人均未主動妥善積極處理，亦無積極主動與告訴
    人聯繫並徵求同意，堪認受刑人無履行判決所諭知緩刑條件
    之誠意。復經桃園地檢署於111年2月17日通知受刑人到案執
    行，受刑人向該署執行科書記官自承未賠償被害人任何賠償
    金，並稱沒有能力負擔，也借不到錢，有跟告訴人說其沒有
    能力償還等語，亦難預期受刑人有履行判決所諭知緩刑條件
    之意。迨原審裁定撤銷緩刑後，再以要照顧子女、中低收入
    戶、要照顧身為身障者的媽媽、家裡只有先生一人在工作，
    經濟困難云云為由，藉詞推託，實難認其有履行緩刑所附條
    件之真意。因認其違反緩刑條件情節重大，前開緩刑宣告，
    已難收預期效果，而有執行刑罰之必要。
　㈢綜上所述，前揭判決宣告受刑人緩刑，係經斟酌告訴人權益
    之保障，認於受刑人緩刑期間課予上開負擔，應屬適當，而
    為前揭判決所定之條件，告訴人若無法依前揭判決緩刑條件
    受清償，而受刑人卻仍得受緩刑之利益，顯不符合一般大眾
    法律情感。本案受刑人欠缺履行緩刑負擔之真意，藉詞無故
    不履行，甚有故意推遲拖延之情事，影響告訴人之權益至鉅
    ，違反緩刑負擔之情節重大，足認原宣告之緩刑已難收其預
    期效果，而有執行刑罰之必要。原審認受刑人違反刑法第75
    條之1第1項第4款所定之撤銷緩刑之原因，撤銷受刑人緩刑
    之宣告，經核並無不合。本件抗告為無理由，應予駁回。
據上論斷，應依刑事訴訟法第412條，裁定如主文。
中　　華　　民　　國　　111 　年　　5 　　月　　31　　日
                  刑事第十九庭  審判長法　官  曾淑華
                                      法　官  陳文貴
                                      法　官  許文章
以上正本證明與原本無異。
不得再抗告。
                                      書記官  陳盈芝
中　　華　　民　　國　　111 　年　　5 　　月　　31　　日